臺灣士林地方法院民事判決　　　　　　　　94年度親字第36號
原　　　告　丙○○
　　　　　　　　　　　號
被　　　告　乙○○
法定代理人　甲○○
上列當事人間請求確認親子關係存在事件，本院於民國94年4 月
8日 辯論終結，判決如下：
    主    文
確認原告與被告間之父子關係存在。
訴訟費用由被告負擔。
    事    實
一、本件原告起訴主張：
    (一)原告與大陸籍配偶甲○○於民國（下同）93年6 月11日結
      婚，甲○○並於同年10月13日產下一子即被告。按父母之
      一方為台灣地區人民，一方為大陸地區人民者，其與子女
      間之法律關係依父親
      區人民關係條例第57條定有明文。復按，從子女出生日回
      溯第181 日起至第302 日止為受胎期間；又妻之受胎，係
      在婚姻關係存續中者，推定其所生子女為婚生子；非婚生
      子女，其生父與生母結婚者，視為婚生子女，民法第1062
      條第1 項、第1063條第1 項、第1064條亦分別定有明文。
      本件被告之母甲○○為大陸地區人民，於93年6 月11日與
      為台灣地區人民之原告結婚，旋於93年10月13日生下被告
      ，原告於94年1 月28日委請國立台灣大學醫學院附設醫院
      （以下簡稱台大醫院）為兩造進行DNA 血緣關係鑑定，其
      鑑定結果顯示原告為被告父親之機率為99.999957%。依上
      開規定，被告之生父母即原告與甲○○已結婚，被告即應
      視為原告之婚生子女。
    (二)按確認法律關係之訴，非原告有即受確認判決之法律上利
      益者，不得提起之；確認證書真偽或為法律關係之基礎事
      實存否之訴，亦同。前項確認法律關係基礎事實存否之訴
      ，以原告不能提起他訴訟者為限，民事訴訟法第247 條定
      有明文。本件被告之生母甲○○受胎期間雖非在婚姻關係
      存續中，惟因被告之生父母即原告與甲○○業已結婚，依
      民法第1064條規定，被告即應視為原告之婚生子女，但又
      因被告為大陸地區人民，在被告未以原告直系血親之身分
      申請取得居留證前，則原告私法上之權利有受侵害之危險
      ，而此不妥之狀態自得以確認判決方式除去，從而，原告
      提起本件確認兩造間父子關係存在之訴，有即受確認判決
      之法律上利益等語，爰訴請確認兩造間之父子關係存在等
      語。
二、被告則認諾原告之請求。
三、本院判決認：
    (一)按確認法律關係之訴，非原告有即受確認判決之法律上利
      益者，不得提起之；確認證書真偽或為法律關係之基礎事
      實存否之訴，亦同。前項確認法律關係基礎事實存否之訴
      ，以原告不能提起他訴訟者為限，民事訴訟法第247 條定
      有明文。本件被告在大陸地區出生，在台並無
      灣地區與大陸地區人民關係條例第2 條規定，係大陸地區
      人民，因被告非其母於婚姻關係存續中受胎所生，致其身
      分關係處於不明確之狀態，又此項不明確之狀態，有待確
      認判決予以除去，足認原告提起本件訴訟，以確認兩造間
      之父子關係，有即受確認判決之法律上利益，合先敘明。
    (二)次查，本件被告法定代理人雖到庭認諾原告之訴，惟確認
      親子關係存在或不存在之訴，請求法院確認之對象為身分
      關係，具有公益性質，不許當事人任意處分，故此類事件
      縱無明文，亦應類推適用民事訴訟法第594 條之法理，認
      關於認諾之效力，於該類事件不適用之，本院仍應調查其
      他證據以查明與事實是否相符。
    (三)再按，父母之一方為臺灣地區人民，一方為大陸地區人民
      者，其與子女間之法律關係，依父親
      父或父為贅夫者，依母
      地區人民關係條例第57條定有明文。本件原告主張子女即
      被告之父為臺灣地區人民，其母甲○○為大陸地區人民，
      有
      即原告
      胎，係在婚姻關係存續中者，推定其所生子女為婚生子女
      ；非婚生子女，其生父與生母結婚者，視為婚生子女，我
      國民法第1063條第1 項、第1064條分別定有明文。原告與
      被告之生母甲○○於93年6 月11日結婚，甲○○並於同年
      10 月13 日產下一子即被告之事實，業經提出
      中國福建省羅源縣公證處出生公證書、財團法人海峽交流
      基金會證明等為證，堪信為真實。依上開規定，被告顯非
      甲○○於婚姻關係中所生之子，惟原告確為被告之生父，
      渠等親子關係概率達99.999957%，已據其提出台大醫院基
      因醫學部血緣鑑定報告書、診斷證明書為證（卷第14、15
      頁），被告之生父母復於93年6 月11日結婚，被告即應視
      為原告與甲○○之婚生子女，從而，原告訴請確認其與被
      告間之父子關係存在，為有理由，應予准許。
四、據上論斷，本件原告之訴為有理由，依民事訴訟法第78條，
    判決如主文。
中　　華　　民　　國　　94　　年　　4 　　月　　22　　日
                  家事法庭  法    官  邱璿如
以上正本證明與原本無異。
如對本判決上訴，應於判決送達後20日內向本院提出上訴狀。
中　　華　　民　　國　　94　　年　　4 　　月　　22　　日
                            書 記 官  李佳穎
